【裁判字號】    88,重訴,405
【裁判日期】    890111
【裁判案由】    拆屋還地等
【裁判全文】
臺灣高雄地方法院民事判決  八十八年度重訴字第四○五號
    原      告  卯○○
                辰○○
                癸○○
                子○○
                乙○○
                庚○○
                未○○
                戊○○
    右八人共同
    訴訟代理人  葉銘進律師  住高雄市左營區○○○路二二０號二樓
    複  代理人  吳艾黎律師  住高雄市○○○路二一一號十八樓之五
    被      告  午○○      住.
    兼右一人
    訴訟代理人  丁○○      住.
    被      告  辛○○      住.
                壬○○      住.
    兼右三人共同
    訴訟代理人  戌○○      住.
    被      告  丑○○      住.
    被      告  己○○      住.
    兼右一人
    訴訟代理人  申○○      住.
    被      告  酉○○      住.
    被      告  甲○○○    住.
                寅○○      住.
                丙○○      住.
                巳○○      住.
右當事人間請求拆屋還地等事件，本院判決如左：
    主    文
被告辛○○應將坐落高雄縣鳳山市○○○段八之十地號土地如附圖所示Ａ部分面積０
．００九０公頃及Ａ１部分面積０．００四六公頃上之地上物拆除，將上開土地返還
原告暨全體共有人。
被告丑○○應將坐落高雄縣鳳山市○○○段八之十地號土地如附圖所示Ｂ部分面積０
．００四０公頃、Ｂ１部分面積０．００三七公頃及Ｂ２部分面積０．０一四六公頃
上之地上物拆除，將上開土地返還原告暨全體共有人。
被告壬○○應將坐落高雄縣鳳山市○○○段八之十地號土地如附圖所示Ｄ部分面積０
．００八九公頃上之地上物拆除，將上開土地返還原告暨全體共有人。
被告戌○○應將坐落高雄縣鳳山市○○○段八之十地號土地如附圖所示Ｅ部分面積０
．０二五五公頃上之地上物拆除，將上開土地返還原告暨全體共有人。
被告申○○應將坐落高雄縣鳳山市○○○段八之十地號土地如附圖所示Ｆ部分面積０
．００九一公頃上之地上物拆除，將上開土地返還原告暨全體共有人。
被告酉○○應將坐落高雄縣鳳山市○○○段八之十地號土地如附圖所示Ｇ部分面積０
．００四六公頃上之地上物拆除，將上開土地返還原告暨全體共有人。
被告丁○○、午○○應將坐落高雄縣鳳山市○○○段八之十地號土地如附圖所示Ｈ部
分面積０．００四四公頃上之地上物拆除，將上開土地返還原告暨全體共有人。
被告甲○○○應將坐落高雄縣鳳山市○○○段八之十地號土地如附圖所示Ｉ部分面積
０．００八四公頃上之地上物拆除，將上開土地返還原告暨全體共有人。
被告寅○○應將坐落高雄縣鳳山市○○○段八之十地號土地如附圖所示Ｊ部分面積０
．００七二公頃上之地上物拆除，將上開土地返還原告暨全體共有人。
被告丙○○應將坐落高雄縣鳳山市○○○段八之十地號土地如附圖所示Ｋ部分面積０
．００一三公頃及Ｋ１部分面積０．００八０公頃上之地上物拆除，將上開土地返還
原告暨全體共有人。
被告巳○○應將坐落高雄縣鳳山市○○○段八之十地號土地如附圖所示Ｌ部分面積０
．００九八公頃上之地上物拆除，將上開土地返還原告暨全體共有人。
被告己○○應將坐落高雄縣鳳山市○○○段八之十地號土地如附圖所示Ｍ部分面積０
．００四０公頃上之地上物拆除，將上開土地返還原告暨全體共有人。
訴訟費用由被告辛○○負擔百分之十一，由被告丑○○負擔百分之十八，由被告壬○○負擔百分之七，由被告戌○○負擔百分之二十，由被告申○○負擔百分之七，由被
告酉○○負擔百分之四，由被告丁○○、午○○負擔百分之三，由被告甲○○○負擔
百分之七，由被告寅○○負擔百分之六，由被告丙○○負擔百分之七，由被告巳○○
負擔百分之七，由被告己○○負擔百分之三。
本判決第一項於原告以新台幣參拾壹萬柒仟元供擔保後，得假執行。
本判決第二項於原告以新台幣伍拾貳萬元供擔保後，得假執行。
本判決第三項於原告以新台幣貳拾萬柒仟元供擔保後，得假執行。
本判決第四項於原告以新台幣伍拾玖萬伍仟元供擔保後，得假執行。
本判決第五項於原告以新台幣貳拾壹萬貳仟元供擔保後，得假執行。
本判決第六項於原告以新台幣壹拾萬柒仟元供擔保後，得假執行。
本判決第七項於原告以新台幣壹拾萬貳仟元供擔保後，得假執行。
本判決第八項於原告以新台幣壹拾玖萬陸仟元供擔保後，得假執行。
本判決第九項於原告以新台幣壹拾陸萬捌仟元供擔保後，得假執行。
本判決第十項於原告以新台幣貳拾壹萬柒仟元供擔保後，得假執行。
本判決第十一項於原告以新台幣貳拾貳萬捌仟元供擔保後，得假執行。
本判決第十二項於原告以新台幣玖萬參仟元供擔保後，得假執行。
    事    實
甲、原告方面：
一、聲明：求為判決除假執行擔保金額外，餘如主文所示。
二、陳述：坐落高雄縣鳳山市○○○段八之十地號、地目墓、面積六一七三平方公尺
    之土地（以下簡稱系爭土地）為原告及其他共有人等七十四人所共有，詎被告等
    人竟未經原告及其他共有人之同意，擅自無權占用系爭土地建築房屋，被告等既
    係無權占有系爭土地，原告自得依民法第七百六十七條之規定請求除去妨害拆除
    所建房屋並將土地返還原告，又系爭土地除原告之外尚有其他共有人，惟依民法
    第八百二十一條之規定，原告亦得本於所有權請求被告等應將占用土地返還予全
    體共有人。
三、證據：提出系爭土地之登記謄本一件、被告戶籍謄本十三件為證。
乙、被告方面：
    被告巳○○未於最後言詞辯論期日到場，其餘被告均於最後言詞辯論期日到場，
    據全體被告於歷次言詞辯論期日及所提出之書狀所為之聲明及陳述如下：
一、聲明：求為判決：
（一）原告之訴駁回。
（二）訴訟費用由原告負擔。
二、陳述：被告等均是貧民，被告等占用系爭土地雖無任何法律權源，然被告等居住
    現址至少均已超過十餘年時間，從未聽說有地主，也從未見地主來向被告等收取
    租金，現在突然訴請拆屋還地，被告等即無棲身之所。
三、證據：提出戶籍謄本、台灣電力公司鳳山區營業處書函、門牌證明書、房屋讓渡
    權利證明書、金融機構轉帳代繳水費水號證明、房屋稅籍證明書、台灣省自來水
    公司裝置證明、房屋稅繳納通知書、土地糾紛庭外和解協調會紀錄、高雄縣政府
    函等資料為證。
丙、本院依職權履勘現場，並囑託高雄縣鳳山地政事務所派員會同測量，製有勘驗筆
    錄及複丈成果圖附卷。
    理    由
一、本件被告巳○○未於最後言詞辯論期日到場，核無民事訴訟法第三百八十六條所
    列各款情形，爰依原告之聲請，由其一造辯論而為判決。
二、本件原告起訴主張：系爭土地為原告及其他共有人等七十四人所共有，詎被告等
    人竟未經原告及其他共有人之同意，擅自無權占用系爭土地建築房屋，原告自得
    依民法第七百六十七條及第八百二十一條之規定請求拆除被告所建房屋並將土地
    返還原告暨全體共有人等語。被告則以：被告等占用系爭土地雖無任何法律權源
    ，然被告等居住現址至少均已超過十餘年時間，從未聽說有地主，也從未見地主
    來向被告等收取租金，現在突然訴請拆屋還地，被告等即無棲身之所等語資為抗
    辯。
三、本件原告主張系爭土地為原告及其他共有人等七十四人所共有，詎被告等人竟未
    經原告及其他共有人之同意，擅自無權占用系爭土地建築房屋，被告辛○○占用
    如附圖所示Ａ部分面積０．００九０公頃及Ａ１部分面積０．００四六公頃，被
    告丑○○占用如附圖所示Ｂ部分面積０．００四０公頃、Ｂ１部分面積０．００
    三七公頃及Ｂ２部分面積０．０一四六公頃，被告壬○○占用如附圖所示Ｄ部分
    面積０．００八九公頃，被告戌○○占用如附圖所示Ｅ部分面積０．０二五五公
    頃，被告申○○占用如附圖所示Ｆ部分面積０．００九一公頃，被告酉○○占用
    如附圖所示Ｇ部分面積０．００四六公頃，被告丁○○、午○○占用如附圖所示
    Ｈ部分面積０．００四四公頃，被告甲○○○占用如附圖所示Ｉ部分面積０．０
    ０八四公頃，被告寅○○占用如附圖所示Ｊ部分面積０．００七二公頃，被告丙○○占用如附圖所示Ｋ部分面積０．００一三公頃及Ｋ１部分面積０．００八０
    公頃，被告巳○○占用如附圖所示Ｌ部分面積０．００九八公頃，被告己○○占
    用如附圖所示Ｍ部分面積０．００四０公頃等事實，業據其提出系爭土地之登記
    謄本一件、被告戶籍謄本十三件為證，復為被告等所不爭執，亦經本院至現場履
    勘，並囑託高雄縣鳳山地政事務所派員會同測量，製有勘驗筆錄及複丈成果圖附
    卷可稽，自堪信為真實。
四、按「所有人對於無權占有或侵奪其所有物者，得請求返還之」「各共有人對於第
    三人，得就共有物之全部，為本於所有權之請求。但回復共有物之請求，僅得為
    共有人全體之利益為之」，民法第七百六十七條前段及第八百二十一條分別定有
    明文，系爭土地為原告及其他共有人等七十四人所共有，被告等人無權占用系爭
    土地之情已如上述，從而，原告依民法第七百六十七條及第八百二十一條之規定
    請求拆除被告所建房屋並將土地返還原告暨全體共有人，為有理由，應予准許，
    爰判決如主文第一項至第十二項所示。
五、原告陳明願供擔保，請求宣告假執行，經核尚無不合，爰酌定相當之擔保金額准
    許之。
六、本件判決之基礎已臻明確，兩造其餘主張陳述及所提之證據，核與判決之結果無
    影響，毋庸再予逐一審酌論述，附此敘明。
七、據上論結，本件原告之訴為有理由，依民事訴訟法第三百八十五條第一項前段、
    第八十五條第一項、第三百九十條第二項，判決如主文。
中      華      民      國    八十九    年      一      月      十一    日
                              臺灣高雄地方法院民事第一庭
~B法      官  孫啟強
右為正本係照原本作成。
如對本判決上訴，須於判決送達後廿日內向本院提出上訴狀。
中      華      民      國    八十九    年      一      月      十一    日
~B法院書記官  梁  竫


司法院資訊處製作；財團法人民間司法改革基金會備份。
